臺灣高等法院刑事判決　　　　　　　　 96年度上易字第198號
上　訴　人　臺灣臺北地方法院檢察署檢察官
被　　　告　甲○○
上列上訴人因被告竊佔案件，不服臺灣臺北地方法院95年度易字
第2195號，中華民國95年12月29日第一審判決（起訴案號：臺灣
臺北地方法院檢察署95年度偵字第9757號），提起上訴，本院判
決如下：
    主  文
上訴駁回。
    事  實
一、甲○○意圖為自己不法之利益，於民國92年間某日起（正確
    時間不詳），未經土地所有權人臺北市及翁振裕、郭惠娟等
    基河2期國住宅全體住戶2,292人之同意，竊佔如附圖所示坐
    落臺北市○○區○○段第72號地號土地上，位於臺北市中山
    區○○○路162巷164號1樓建物周遭面積共計31.29平方公尺
    之土地，私自鋪設地磚、搭建鐵鋁門、採光罩之方式，將上
    開土地作為私人使用。
二、案經乙○○訴由臺北地方法院檢察署檢察官發交臺北市政府
    警察局中山分局報告偵查起訴。
    理 由
一、前揭事實，業據被告甲○○坦承不諱，核與告訴人乙○○指
    訴之情節相符，並有臺北市中山地政事務所95年8月18日北
    市中地二字第09531376500號函及附件、土地複丈成果圖照
    片2張、前基河2期國宅管理委員會主委即本件告訴人乙○○
    寄發予被告之存證信函等附卷可稽，事證明確。
二、核被告所為，係犯修正前刑法第320條第2項之竊佔罪。又查
    被告行為後：
（一）、罰金刑部分：刑法第2條及第33條業於94年2月2日修正
        公布，95年7月1日起施行。按行為後法律有變更者，適
        用行為時之法律，但行為後之法律有利於行為人者，適
        用最有利於行為人之法律，修正後刑法第2條第1項定有
        明文。茲本條係規範行為後法律變更所生新舊法律比較
        適用之準據法，本身尚無新舊法比較之問題，於新法施
        行後，應一律適用新法第2條第1項之規定，為「從舊從
        輕」之比較，先予敘明（最高法院95年5月23 日95年度
        第8次刑事庭會議決議參照）。而刑法第320條第2項竊
        佔罪之法定刑為「5年以下有期徒刑、拘役或5百元以下
        罰金」，就罰金部分，依修正後刑法施行法第1條之1：
        「中華民國94年1月7日刑法修正施行後，刑法分則編所
        定罰金之貨幣單位為新臺幣。94年1月7日刑法修正時，
        刑法分則編未修正之條文定有罰金者，自94年1月7日刑
        法修正施行後，就其所定數額提高為30倍。但72年6月
        26日至94年1月7日新增或修正之條文，就其所定數額提
        高為3倍」，暨修正後刑法第33條第5款將罰金刑定為「
        新臺幣1千元以上，以百元計算之」，則竊佔罪所得科
        處之罰金刑最高為新臺幣1萬5千元，最低為新臺幣1千
        元，然被告行為時之法律，即罰金罰鍰提高標準條例第
        1條前段暨修正前刑法第33條第5款規定，竊佔罪之罰金
        刑最高為銀元5千元，最低為銀元1元，換算為新臺幣後
        ，最高額雖與新法同為新臺幣1萬5千元，惟最低額僅新
        臺幣3元。比較新、舊法結果，以行為時即修正前之法
        律較有利於被告，依刑法第2條第1項前段，自應適用被
        告行為時（即修正前）之法律論處。
（二）、易科罰金部分：刑法第41條亦併予修正公布，並於95
        年7月1日起施行，其中第1項前段修正為「犯最重本刑
        為5年以下有期徒刑以下之刑之罪，而受6個月以下有期
        徒刑或拘役之宣告者，得以新臺幣1千元、2千元或3千
        元折算1日，易科罰金」，然被告行為時即修正前同條
        第一項前段：「犯最重本刑為5年以下有期徒刑以下之
        刑之罪，而受6個月以下有期徒刑或拘役之宣告，因身
        體、教育、職業、家庭之關係或其他正當事由，執行顯
        有困難者，得以1元以上3元以下折算1日，易科罰金」
        ，暨修正前罰金罰鍰提高標準條例第2條：「依刑法第
        41條易科罰金者，均就其原定數額提高為1百倍折算1日
        ；法律所定罰金數額未依本條例提高倍數，或其處罰法
        條無罰金刑之規定者，亦同」，則易科罰金之折算標準
        為「以銀元1百元（即新臺幣3百元）以上銀元3百元（
        即新臺幣9百元）以下折算一日」。比較新、舊法結果
        ，仍以行為時即修正前之法律較有利於被告。
三、原審因依刑法第2條第1項前段、修正前第320條第2項、第41
    條第1項前段，刑法施行法第1條之1，修正前罰金罰鍰提高
    標準條例第1條前段、第2條，現行法規所定貨幣單位折算新
    臺幣條例第2條規定，並審酌被告前科、知識及犯罪後態度
    等一切情狀，以被告甲○○意圖為自己不法之利益，而竊佔
    他人之不動產，處有期徒刑3月，併依刑法第2條第1項前段
    ，適用行為時即修正前刑法第41條第1項前段之規定，諭知
    易科罰金之折算標準。另以被告前未曾受有期徒刑以上刑之
    宣告，有本院被告前案紀錄表1紙在卷可稽，其因一時短於
    思慮，始觸犯本件犯行，而事後亦能知所反省，亦當庭對其
    犯行深具悔意，表示絕不再犯，並自願向公益團體（財團法
    人慈濟慈善事業基金會）捐納基金新台幣5萬元以回饋社會
    ，有收據乙紙附合契約卷可考，因認經此教訓，當已知所警
    惕，信無再犯之虞，認為前開之刑，以暫不執行為適當，併
    依修正前刑法第74條第1款，宣告緩刑2年，以啟自新，其認
    事用法，洵無違誤，量刑亦屬妥適，緩刑之宣告，除「除已
    撤除所其認有違建，回復原狀，獲得當地住戶『基河2 期國
    民住宅管理委員會』之諒解，有『基河2期國民住宅管理委
    員會』查勘報告1紙、照片3幀在卷可憑外」部分外，亦無不
    妥如後述，檢察官上訴意旨略以：茲據告訴人乙○○具狀請
    求上訴，以被告所竊佔之基河2期國民住宅管理委員會住戶
    共有土地部分並未拆除並恢復原狀之行為，原審並未傳喚告
    訴人到庭表示意見，逕行依據被告所持「基河2期國民住宅
    管理委員會」所出具與事實不符之函文，誤信被告所辯已拆
    除所有違建回復原狀等情，而予以被告從輕量刑並予緩刑宣
    告，實非適法云云，經訊據被告甲○○固坦承拆的不完全，
    還有採光屋沒有拆除，惟願意將採光屋拆除等語（見本院96
    年3月14日審理筆錄），本院衡量，本件是否拆除採光屋，
    並非為被告獲得緩刑宣告之唯一原因，此見原審其他緩刑宣
    告之原因甚明，且竊佔罪為即成犯，難認因被告尚未完全拆
    除竊佔部分之建築物，即認被告尚有犯罪之虞，檢察官之上
    訴為無理由，應予駁回。
據上論斷，應依刑事訴訟法第368條，判決如主文。
本案經檢察官洪泰文到庭執行職務。
中　　華　　民　　國　　96　　年　　3 　　月　　28　　日
　　　　　　　　　刑事第七庭審判長法　官　楊貴雄
　　　　　　　　　　　　　　　　  法　官　許錦印
　　　　　　　　　　　　　　　　  法　官　江國華
以上正本證明與原本無異。
不得上訴。
                                  書記官  陳玉嬋
中　　華　　民　　國　　96　　年　　3 　　月　　29　　日
附錄：本案論罪科刑法條全文
中華民國刑法第320條
（普通竊盜罪、竊佔罪）
意圖為自己或第三人不法之所有，而竊取他人之動產者，為竊盜
罪，處5年以下有期徒刑、拘役或5百元以下罰金。
意圖為自己或第三人不法之利益，而竊佔他人之不動產者，依前
項之規定處斷。
前2項之未遂犯罰之。
